臺灣臺北地方法院民事裁定
111年度消債更字第151號
聲  請  人  
即債務人    麥修銓  

代  理  人  趙澤維律師
相  對  人  
即債權人    華南商業銀行股份有限公司

法定代理人  張雲鵬  

代  理  人  洪衣婷  
相  對  人  
即債權人    台北富邦商業銀行股份有限公司

法定代理人  陳聖德  


相  對  人  
即債權人    國泰世華商業銀行股份有限公司

法定代理人  郭明鑑  
代  理  人  歐恩廷  
相  對  人  
即債權人    花旗(台灣)商業銀行股份有限公司


法定代理人  莫兆鴻  

相  對  人  
即債權人    臺灣新光商業銀行股份有限公司

法定代理人  李增昌  
代  理  人  蕭亞茹  
相  對  人  
即債權人    元大商業銀行股份有限公司



法定代理人  翁健    

相  對  人  
即債權人    永豐商業銀行股份有限公司

法定代理人  陳嘉賢  

相  對  人  
即債權人    玉山商業銀行股份有限公司


法定代理人  黃男州  

相  對  人  
即債權人    台新國際商業銀行股份有限公司
                      設臺北市○○區○○○路0段00號0樓及地下0樓
法定代理人  尚瑞強  


相  對  人  
即債權人    中國信託商業銀行股份有限公司


法定代理人  利明献  


上列當事人間消費者債務清理之更生事件，本院裁定如下：
    主  文
聲請人甲○○自民國111年7月15日下午4時起開始更生程序。
命司法事務官進行本件更生程序。
　　理　由
一、按債務人不能清償債務或有不能清償之虞者，得依本條例所
    定更生或清算程序，清理其債務；債務人無擔保或無優先權
    之本金及利息債務總額未逾新臺幣（下同）1,200萬元者，
    於法院裁定開始清算程序或宣告破產前，得向法院聲請更生
    ；債務人對於金融機構負債務者，在聲請更生或清算前，應
    向最大債權金融機構請求協商債務清償方案，或向其住、居
    所地之法院或鄉、鎮、市、區調解委員會聲請債務清理之調
    解，消債條例第3條、第42條第1項、第151條第1項分別定有
    明文。此係採前置協商主義，是債務人於協商程序中，自應
    本於個人實際財產及收支狀況，依最大誠信原則，商討解決
    方案。如終究不能成立協商，於聲請更生或清算時，法院審
    酌上開條文所謂「不能清償或有不能清償之虞」，允宜綜衡
    債務人全部收支、信用及財產狀況，評估是否因負擔債務，
    而不能維持人性尊嚴之最基本生活條件，所陳報之各項支出
    ，是否確屬必要性之支出，如曾有協商方案，其條件是否已
    無法兼顧個人生活之基本需求等情，為其判斷之準據。又法
    院開始更生程序之裁定，應載明其年、月、日、時，並即時
    發生效力。法院開始更生或清算程序後，得命司法事務官進
    行更生或清算程序，必要時得選任律師、會計師或其他適當
    之自然人或法人1人為監督人或管理人，復為同條例第45條
    第1項、第16條第1項所明定。　
二、聲請人即債務人（下稱債務人）聲請意旨略以：伊前因積欠
    無擔保債務達新臺幣（下同）3,177,759元無力清償，經向
    本院聲請債務清理之調解不成立。而伊所負包含利息、違約
    金在內之無擔保或無優先權債務總額未逾1200萬元，復未經
    法院裁定開始清算程序或宣告破產，爰聲請更生等語。
三、經查：
  ㈠債務人依消債條例第151條第1項規定，向本院聲請債務清理
    之前置調解，於110年12月14日調解不成立，債務人聲請進
    入更生程序，此有調解程序筆錄、調解不成立證明書在卷可
    稽(見本院110年度北司消債調字第450號卷第72頁)，故本件
    應以債務人調解之聲請，視為更生之聲請。是以，本院應綜
    合債務人目前全部收支及財產狀況，評估其是否已達不能維
    持符合人性尊嚴之最低生活條件，而有「不能清償債務或有
    不能清償之虞」之情形。　　
  ㈡債務人平均每月收入及財產狀況：
　⒈債務人主張現從事外送工作，收入不固定，每月收入約26,10
    6元（計算式：36,841＋26,960＋16,790＋26,209＋24,641＋25,1
    93＝156,634，156,634÷6＝26,106元。元以下四捨五入，並已
    扣除未滿1月之首末月），並提出106年度至109年度綜合所
    得稅各類所得資料清單、全國財產稅總歸戶財產查詢清單、
    稅務電子閘門財產所得調件明細表、勞工保險被保險人投保
    資料表、高額壽險資訊連結作業、財團法人金融聯合徵信中
    心查詢當事人綜合信用報告回覆書、中華民國人壽保險商業
    同業公會保險業通報作業資訊系統資料查詢結果回覆書、收
    入切結書、郵局存摺明細、保險單等件為證（見調解卷第13
    -37頁、本院卷第29-85頁），經核與債務人所述相符，堪信
    債務人之前開主張為真實。準此，本院認應以每月26,106元
    ，作為計算債務人目前償債能力之基準。
　⒉次查，債務人名下無財產乙節，有全國財產稅總歸戶財產查
    詢清單為佐（見調解卷第18頁），堪信屬實。　　
　⒊綜上所述，本院認應以債務人每月平均收入26,106元，作為
    計算債務人目前償債能力之依據。
  ㈢債務人每月必要生活費用支出狀況：
  ⒈債務人主張其每月必要生活費用，應包含房租2,500元、伙  
    食費8,000元、水電瓦斯費1,200元、加油費3,750元、電話 
     費900元、雜費3,000元、勞健保費3,024元、機車油保養費
      2,800元，合計為25,174元（計算式：2,500元＋8,000元＋ 
     1,200元＋3,750元＋900元＋3,000元＋3,024元＋2,800元  ＝25,
    174元）。雖債務人所主張之生活必要費用數額，應  已高
    於新北市政府所公告之最低生活費用1.2倍，是本院自  應
    實質審酌債務人所主張之各項費用，是否為維持其生所  必
    要；惟經本院核閱債務人所主張之前開費用，應難認有  明
    顯非屬於債務人維持生活所必須之費用；又債務人有關  加
    油費、機車油保養費等費用支出雖較一般情形為高，然此應
    係債務人從事外送工作使然，從而，本院認應以債務人主張
    之每月25,174元，作為債務人每月必要生活費用之數額。
  ⒉綜上所述，債務人現每月26,106元之收入扣除個人必要生活
    費用25,174元後，剩餘932元（計算式：26,106元－25,174元
    ＝932元）。惟債務人現積欠之債務已達3,177,759元，倘以
    其每月所餘932元清償，尚需約284年始得清償完畢（計算式
    ：3,177,759元÷932元÷12月≒284年），若加上利息、違約金
    ，其債務金額更高，還款期間勢必更長，堪認債務人處於有
    不能清償之虞之客觀經濟狀態，而有藉助更生制度調整其與
    債權人間之權利義務關係而重建其經濟生活之必要，自應許
    債務人得藉由更生程序清理債務。
四、綜上所述，債務人係一般消費者，其對已屆清償期之債務有
    不能清償之虞，且其無擔保或無優先權之債務未逾1,200萬
    元，復未經法院裁定開始清算程序或宣告破產，又查無消債
    條例第6條第3項、第8條或第46條各款所定駁回更生聲請之
    事由存在，則債務人聲請本件更生，即屬有據，爰裁定如主
    文，並命司法事務官進行本件更生程序。
五、至債務人於更生程序開始後，應另提出足以為債權人會議可
    決或經法院認為公允之更生方案以供採擇，俾免更生程序進
    行至依消債條例第61條規定應行清算之程度；而司法事務官
    於進行本件更生程序、協助債務人提出更生方案時，應依債
    務人之薪資變化、社會常情及現實環境衡量債務人之償債能
    力，並酌留其生活上應變所需費用，進而協助債務人擬定允
    當之更生方案，始符消債條例重建債務人經濟生活之立法目
    的，附此敘明。
六、依消債條例第11條第1項、第16條第1項、第45條，裁定如主
    文。
中　　華　　民　　國　　111 　年　　7 　　月　　15　　日
                  民事第二庭    法　官　陳雅瑩
以上正本係照原本作成。
本裁定不得抗告。
本裁定已於民國111年7月15日下午4時公告。                 
中　　華　　民　　國　　111 　年　　7 　　月　　15　　日
                                書記官  陳薇晴